【裁判字號】    97,花易,30
【裁判日期】    970415
【裁判案由】    違反毒品危害防制條例
【裁判全文】
臺灣花蓮地方法院刑事判決              97年度花易字第30號
公  訴  人  臺灣花蓮地方法院檢察署檢察官
被      告  甲○○
                    （現於臺灣桃園監獄執行中）
上列被告因違反毒品危害防制條例案件，經檢察官聲請簡易判決
處刑（97年度毒偵字第138號），本院認不宜以簡易判決處刑，
乃改行通常程序，判決如下：
    主  文
本件公訴不受理。
    理  由
一、公訴意旨略以：被告甲○○前因施用毒品案件，經法院裁定
    令入戒治處所施以強制戒治，於民國90年1 月20日停止戒治
    付保護管束，至90年8 月29日保護管束期滿而執行完畢，經
    臺灣桃園地方法院檢察署檢察官以90年度戒偵字第908 號不
    起訴處分，復於前揭強制戒治執行完畢後5 年內，因施用毒
    品案件，經臺灣桃園地方法院檢察署檢察官以96年度毒偵字
    第834 號聲請簡易判決處刑，由臺灣桃園地方法院以96年度
    壢簡字第716號判處有期徒刑4月，另因竊盜案件，經臺灣桃
    園地方法院判處有期徒刑1年4月，甫於95年1 月12日縮刑期
    滿執行完畢。詎仍不知悔改，基於施用毒品之犯意，於96年
    11 月29日晚上9時30分許為警採尿送驗前96小時內某時，在
    不詳處所施用第二級毒品安非他命1 次。為警於96年11月29
    日晚上9 時30分許，在花蓮縣花蓮市○○○街執行巡邏勤務
    時，見其行跡可疑而加以盤查，經其同意由警採其尿液送驗
    ，結果呈安非他命陽性反應，因認被告涉犯毒品危害防制條
    例第10條第2項之施用第二級毒品罪嫌。
二、按起訴之程序違背規定，應諭知不受理之判決，並得不經言
    詞辯論為之，刑事訴訟法第303條第1款、第307 條分別定有
    明文。又犯毒品危害防制條例第10條之罪者，檢察官應聲請
    法院裁定，令被告入勒戒處所觀察、勒戒，其期間不得逾 2
    月，而觀察、勒戒後，檢察官依據勒戒處所之陳報，認受觀
    察、勒戒人無繼續施用毒品傾向者，應即釋放，並為不起訴
    之處分；認受觀察、勒戒人有繼續施用毒品傾向者，檢察官
    應聲請法院裁定令入戒治處所強制戒治，其期間為6 個月以
    上，至無繼續強制戒治之必要為止，但最長不得逾1 年。而
    為觀察、勒戒或強制戒治執行完畢釋放後，5 年後再犯第10
    條之罪者，應由檢察官聲請法院裁定，令被告入勒戒處所觀
    察、勒戒，至於觀察、勒戒或強制戒治執行完畢釋放後， 5
    年內再犯施用毒品之罪者，檢察官應依法追訴，毒品危害防
    制條例第20條、第23條第2 項分別定有明文。前開規定依施
    用第一、二級毒品者之犯次為「初犯」、「5 年內再犯」或
    「5 年後再犯」，異其刑事處遇程序，規定「初犯」者，經
    觀察、勒戒或強制戒治後，應為不起訴處分或不付審理之裁
    定，亦即以觀察、勒戒或強制戒治之保安處分代替刑事訴追
    ；經觀察、勒戒或強制戒治執行完畢釋放後「5 年內再犯」
    者，依法追訴或裁定交付審理；至於經觀察、勒戒或強制戒
    治執行完畢釋放後「5 年後再犯」者，亦適用「初犯」以保
    安處分代替刑事訴追之程序。其立法理由謂因施用第一級或
    第二級毒品者具「病患性犯人」之特質，故對「初犯」者，
    送觀察、勒戒，戒除其身癮，或進一步施以強制戒治，戒除
    其心癮；經觀察、勒戒或強制戒治執行完畢釋放後「5 年後
    再犯」者，因前所實施之觀察、勒戒或強制戒治已收5 年之
    遮斷效，足以遮斷其施用毒品之毒癮，故仍適用「初犯」以
    保安處分代替刑事訴追之程序。至經觀察、勒戒或強制戒治
    執行完畢釋放後「5 年內再犯」者，因其再犯率甚高，原實
    施之觀察、勒戒及強制戒治既已無法收其實效，爰依法追訴
    或裁定交付審理。故施用第一、二級毒品者，除曾經觀察、
    勒戒或強制戒治執行完畢後5 年內再犯之情形外，均仍得適
    用以保安處分代替刑事訴追程序之規定，並不限於初犯施用
    毒品者。則初犯施用毒品罪後，於5 年內第二次再犯，因時
    值毒品危害防制條例修正前，經依修正前舊法追訴處罰同時
    並施以強制戒治，嗣於該條例修正公布並施行後，始第三次
    （或第三次以上）再犯，且其行為時距第二次再犯而經觀察
    、勒戒或強制戒治執行完畢釋放時之間隔已滿5 年者，依其
    第二次再犯經保安處分執行完畢釋放後5 年內未曾再犯之情
    形以觀，核與初犯經保安處分執行完畢釋放後「5 年內再犯
    」者，其再犯率高，原實施之觀察、勒戒及強制戒治已無法
    收其實效之情形則迥不相侔，而與「5年後再犯」者，已收5
    年遮斷效之情形相同；本於上開對具治療成效之病患性毒品
    犯，期能藉由強制治療之保安處分戒除其身、心癮之立法本
    旨，自應認與5 年後再犯之情形相同，仍適用以保安處分代
    替刑事訴追之規定（最高法院96年度臺非字第123 號判決參
    照）。
三、經查：
（一）被告確有於96年11月29日晚上9 時30分許，為警採尿送驗
      前96小時內某時，在不詳處所非法施用第二級毒品安非他
      命之事實，雖被告於警詢中否認犯行，然被告被查獲時所
      採尿液經送驗結果，確呈安非他命類陽性反應，亦有慈濟
      大學濫用藥物檢驗中心檢驗總表、偵辦毒品案件涉嫌人尿
      液檢體採集送驗紀錄表各1 份附卷可稽，被告施用第二級
      毒品安非他命之犯行，事證明確，堪以認定。
（二）然被告前因施用毒品案件，經臺灣桃園地方法院裁定令入
      戒治處所施以強制戒治，於90年1 月20日停止戒治付保護
      管束，至90年8 月29日保護管束期滿而執行完畢，經臺灣
      桃園地方法院檢察署檢察官以90年度戒偵字第908 號不起
      訴處分，復於96年1月23日下午4時30分許、96年4月6日凌
      晨1時30分為警採尿之時回溯96小時內之某時及96年9 月1
      日下午6 時許，分別施用毒品，經臺灣桃園地方法院96年
      度壢簡字第716號、第1495號及本院96年花簡字第958號簡
      易判決判處有期徒刑4月、6月及4 月等情，有臺灣高等法
      院被告前案紀錄表、臺灣桃園地方法院96年度壢簡字第71
      6號、第1495號及本院96年花簡字第958號簡易判決各1 份
      在卷足參。
（三）是被告前經執行觀察、勒戒及強制戒治後，90年1月20 日
      釋放出所，保護管束期間迄90年8 月29日期滿未經撤銷，
      視為強制戒治執行完畢，揆諸前揭說明，如被告自90年 8
      月29日起算5 年內，再犯施用毒品之罪，即應依上開規定
      ，依法追訴處罰，然本件被告施用毒品之時間係於96年11
      月29日晚上9 時30分許，為警採尿送驗前96小時內某時，
      距其最後1次強制戒治執行完畢之時間已超過5年，雖檢察
      官起訴認被告於前揭強制戒治執行完畢後5 年內，因施用
      毒品案件，經臺灣桃園地方法院檢察署檢察官以96年度毒
      偵字第834 號聲請簡易判決處刑，由臺灣桃園地方法院以
      96年度壢簡字716號判處有期徒刑4月，而認為係5 年內再
      犯，仍應依法追訴處罰，惟本院依職權調閱上開判決，被
      告於強制戒治執行完畢後，犯施用毒品罪之時間分別為96
      年1月23日下午4時30分許、同年4月6日凌晨1 時30分為警
      採尿之時回溯96小時內之某時及同年9月1日下午6 時許，
      均已距其強制戒治執行完畢5 年以上，且被告在上開強制
      戒治執行完畢5 年內，未有因施用毒品案件遭起訴、受觀
      察勒勒戒或強制戒治之處分，此有臺灣高等法院被告前案
      紀錄表1 份附卷可稽，參酌前開所述，被告於強制戒治執
      行完畢後復施用毒品，既均屬「5 年後再犯」，堪認前所
      實施之觀察、勒戒或強制戒治已足以遮斷被告施用毒品之
      毒癮，為期自新及協助被告斷除毒癮，仍應適用「初犯」
      之規定，檢察官應就被告此次施用毒品之犯行聲請法院裁
      定，令被告入勒戒處所觀察、勒戒，是本件檢察官向本院
      聲請簡易判決處刑，其起訴之程序違背規定，爰不經言詞
      辯論，諭知不受理之判決。
據上論斷，應依刑事訴訟法第303條第1 款、第307條，判決如主
文。
中    華    民    國    97    年    4     月    15    日
                  刑事第一庭    審判長法  官  張健河
                                      法  官  蕭一弘
                                      法  官  湯國杰
上列正本證明與原本無異。
如對本判決不服，應於送達後10日內，向本院提出上訴狀。（上
訴狀應記載具體上訴理由並應抄附繕本）
中    華    民    國    97    年    4     月    17    日
                                      書記官


司法院資訊處製作；財團法人民間司法改革基金會備份。
